【裁判字號】    97,上易,732
【裁判日期】    970527
【裁判案由】    竊盜
【裁判全文】
臺灣高等法院刑事判決                 97年度上易字第732號
上  訴  人
即  被  告  甲○○
上列上訴人因竊盜案件，不服臺灣臺北地方法院96年度易字第33
73號，中華民國97年1月21日第一審判決（起訴案號：臺灣臺北
地方法院檢察署96年度偵字第26457號），提起上訴，本院判決
如下：
    主  文
原判決撤銷。
甲○○竊盜，累犯，處有期徒刑伍月；又竊盜，累犯，處有期徒
刑拾月。應執行有期徒刑壹年壹月。
    事  實
一、甲○○自民國86年間起即有多次竊盜前科，93年間甫因竊盜
    案件，經本院於94年4月15日以94年度上訴第246號判決判處
    有期徒刑一年二月確定；復因竊盜案件，經臺灣臺北地方法
    院以94年度易字第664號判決判處有期徒刑一年，於94年6月
    21日確定，二罪接續執行，於96年1月29日縮短刑期執行完
    畢；又於96年間因竊盜案件，經臺灣板橋地方法院以96年度
    易字第1195號判決判處應執行有期徒刑一年，於96年6月25
    日確定，嗣經減刑及定應執行刑為有期徒刑六月，甫於96年
    9 月29日縮刑期滿執行完畢。
二、詎其猶不知悔改，分別基於意圖為自己不法所有之犯意，於
    ：
  (一)96年12月16日下午7時54分許，行經台北縣新店市○○路263
    號「威安藥師藥局」前，見門口所擺放貨架車上陳列之商品
    無人看管，認有機可趁，遂利用店員不注意之際，以徒手竊
    得市價共新臺幣（下同）398元之浴巾二條後，未結帳即行
    離去。
  (二)復於同日晚上8時許，前往設於台北縣新店市○○路199號之
    松青超市賣場內，趁店員疏於注意之際，以徒手接續竊得店
    內所陳列販售之夏本蜆精四組、法國康普斯特AOC級紅酒四
    瓶、三得利朵麗卡紅酒二瓶、杜道卡地諾紅酒五瓶、杜龍波
    爾多精選紅酒二瓶（合計市價5,380元）後，置放於其隨身
    攜帶之塑膠提袋內，未經結帳即行離去。旋經該賣場員工林
    毅、樂嘉龍察覺追出店外，甲○○見事跡敗漏，立即丟下所
    竊得物品欲逃離，仍遭樂嘉龍攔阻並報警查獲。甲○○在有
    偵查犯罪職權之公務員知悉其尚另犯如事實欄二(一)所述之竊
    盜犯行前，主動向員警表示其尚有該次竊盜犯行，並願接受
    裁判。
三、案經臺北縣政府警察局新店分局報請臺灣臺北地方法院檢察
    署檢察官偵查起訴。
    理  由
壹、證據能力部分
一、按被告以外之人於審判外之言詞或書面陳述，除法律另有規
    定者外，不得作為證據，刑事訴訟法第159條第1項固定有明
    文。然被告以外之人於偵查中向檢察官所為之陳述，除顯有
    不可信之情況外，得為證據；被告以外之人於審判外之陳述
    ，雖不符同法第159條之1至之4之規定，而經當事人於審判
    程序同意作為證據，法院審酌該言詞陳述或書面陳述作成時
    之情況，認為適當者，亦得為證據；又當事人、代理人或辯
    護人於法院調查證據時，知有第159條第1項不得為證據之情
    形，而未於言詞辯論終結前聲明異議者，視為有前項之同意
    ，同法第159條之1第2項、第159條之5亦分別定有明文。而
    刑事訴訟法第159條之5之立法意旨在於傳聞證據未經當事人
    之反對詰問予以核實，原則上先予排除。惟若當事人已放棄
    反對詰問權，於審判程序中表明同意該等傳聞證據可作為證
    據；或於言詞辯論終結前未聲明異議，基於尊重當事人對傳
    聞證據之處分權，及證據資料愈豐富，愈有助於真實發見之
    理念，上開傳聞證據亦均得資為證據。查證人鄭美凰、林毅
    於警詢所為之陳述，及其等分別簽名表示具領之贓物領據，
    檢察官及被告對其證據能力均表示無意見且同意援用（見原
    審97年1月7日審理筆錄），本院審酌證人與被告素無怨隙，
    僅為單純見聞本件犯行經過或代表被害商家陳述遭竊經過，
    並無構詞誣陷被告之動機，且其證詞對認定犯罪事實之存否
    有其必要性，復無違法取證瑕疵存在，則其於案發後記憶猶
    新之情況下所為之言詞陳述，應無顯不可信之情形，自得採
    為認定犯罪事實之證據。
二、又證人樂嘉龍於檢察官偵查中，經檢察官諭知證人有具結之
    義務及偽證之處罰並命朗讀結文具結擔保其證言之真實性後
    ，以證人身分，於檢察官面前完整、連續陳述其親身經歷，
    並無違法取證之瑕疵存在，無顯不可信之情形，依刑事訴訟
    法第159條之1第2項之規定，亦具有證據能力。
貳、認定犯罪事實所憑之證據及理由
一、上訴人即被告甲○○經本院合法傳喚雖未到庭，惟其確有於
    上揭時地竊取他人財物之犯行，業據其於警詢、偵查及原審
    訊問、審理時坦承不諱（見偵查卷第6至9頁、第64至65 頁
    ，原審卷第16至17頁、第21至23頁），而查獲被告時所扣得
    之浴巾二條、夏本蜆精四組、法國康普斯特AOC級紅酒四瓶
    、三得利朵麗卡紅酒二瓶、杜道卡地諾紅酒五瓶、杜龍波爾
    多精選紅酒二瓶等物，分係威安藥師藥局、松青超市所有、
    陳列販售之物，於上揭時地遭他人竊取等情，亦據證人鄭美
    凰、林毅、樂嘉龍分別於警詢及檢察官訊問時證述明確（見
    偵查卷第10至13頁、第74頁），此外，並有鄭美凰、林毅出
    具之贓物領據各一紙、現場監視器錄影翻拍照片十三幀及松
    青超市盤點機序號明細表一紙等件附卷可資佐證（見偵查卷
    第23至25頁、第48至54頁），足認被告之自白核與事實相符
    ，應堪採信。本案事證已臻明確，被告犯行堪以認定。
二、核被告甲○○所為，均係犯刑法第320條第1項之竊盜罪。所
    犯二罪間，犯意各別，行為互殊，應予分論併罰。被告於如
    事實欄二(二)所述松青超市副店長樂嘉龍請求交出袋內物品而
    欲逃跑之際，經樂嘉龍攔阻逮捕報警查獲時，被告除坦承有
    事實欄二(二)所示之竊盜犯行外，併在有偵查犯罪職權之公務
    員知悉前，即主動向員警表示其尚有如事實欄二(一)所示竊盜
    犯行，且願接受裁判，嗣員警因其供述，而至如事實欄二(一)
    所述之被害人鄭美凰經營之藥局內，詢問其是否失竊物品，
    鄭美凰立即清查盤點商品而發現失竊MORINO素色緞條浴巾及
    COTTON FAMILY加大浴巾各一條等情，業經被告於警詢中供
    述在卷，亦經證人鄭美凰於警詢中證述綦詳（見偵查卷第10
    至11頁），足見被告所為如事實欄二(一)所示竊盜犯行，乃在
    有偵查犯罪職權之公務員知悉前，即主動向員警表示其尚有
    該竊盜犯行，且願接受裁判，所為應合於自首規定，爰依刑
    法第62條前段規定，就該部分犯行減輕其刑。又被告有如事
    實欄所述論罪科刑之執行紀錄，有本院被告前案紀錄表一紙
    在卷可按，其前受有期徒刑執行完畢，五年內故意再犯本件
    有期徒刑以上之罪，為累犯，均應依刑法第47條第1項之規
    定依法加重其刑，而其所為如事實欄二(一)所述竊盜犯行部分
    ，應先加後減之。
三、公訴人雖認被告多次犯竊盜罪，僅藉刑罰之執行尚不足以根
    絕其惡性，因而請求對被告宣告刑前強制工作。惟按刑法第
    90 條第1項固規定：「有犯罪之習慣或因遊蕩或懶惰成習而
    犯罪者，於刑之執行前，令入勞動場所，強制工作」，然保
    安處分係針對受處分人將來之危險性所為之處置，以達教化
    、治療之目的，為刑罰之補充制度。我國現行刑法採刑罰與
    保安處分雙軌制，係在維持行為責任之刑罰原則下，為協助
    行為人再社會化之功能，以及改善行為人潛在之危險性格，
    期能達成根治犯罪原因、預防犯罪之特別目的。是保安處分
    中之強制工作，旨在對欠缺正確工作觀念或無正常工作因而
    習慣犯罪者，強制其從事勞動，學習一技之長及正確之謀生
    觀念，使其日後重返社會，能適應社會生活。刑法第90條第
    1 項規定對於「有犯罪之習慣或因遊蕩或懶惰成習而犯罪者
    」之宣付強制工作處分，即係本於保安處分應受比例原則之
    規範，使保安處分之宣告，與行為人所為行為之嚴重性、行
    為人所表現之危險性及對於行為人未來行為之期待性相當之
    意旨而制定，由法院視行為人之危險性格，決定應否令入勞
    動處所強制工作，以達預防之目的。所謂「有犯罪之習慣」
    則指對於犯罪以為日常之惰性行為，乃一種犯罪之習性，至
    所犯之罪名為何，是否同一，則非所問；而行為人是否構成
    累犯，尤非決定其是否有犯罪習慣之唯一標準（最高法院95
    年度台上字第6446號判決參照）。經查，被告於86年至96年
    間固有多次竊盜前科，然其於原審訊問時陳稱伊本身有水電
    工的工作... 出獄後有再回去工作... 犯本案之動機係因貪
    小便宜、想可以不付錢就不付錢而犯案等語（見原審卷第22
    、23頁），足見被告係因於貪圖小利之僥倖心態下，臨時起
    意而為竊盜犯行，且其於89年11月6日出監後，迄93年3月間
    以後始再分別為竊盜犯行，當亦係受整體經濟環境不景氣工
    作不穩定之故而有以致之，因認其尚未具有犯罪之習慣，無
    依刑法第90條第1項規定，宣告強制工作之必要，併此指明
    。
四、原審據以論罪科刑，固非無見。惟查：(一)被告所為事實欄二
    (一)之犯行，符合自首要件，原審未予審酌，尚有未合。(二)被
    告未達強制工作之必要，如前所述，原審逕予諭知強制工作
    ，亦有未洽。被告空言以案發當時酒醉行經案發地點，遭店
    員誤認逮捕，提起上訴，顯係事後卸責之詞，不足採信，自
    無理由，惟原判決既有前揭可議，仍屬難以維持，應由本院
    將原判決撤銷改判。爰審酌被告前有多次竊盜犯行，素行非
    佳，甫經減刑出監，又竊取他人財物，雖價值尚非甚鉅（分
    別為398元、5,380元），又已發還被害人領回（此有鄭美凰
    、林毅出具之贓物領據附卷可稽），然被告顯未因前案科刑
    而知所悔悟，欠缺守法觀念，漠視他人財產權益，兼衡其犯
    罪動機、目的、手段、教育智識程度，暨被告犯後尚知坦承
    犯行，態度良好等一切情狀，分別量處如主文所示之刑，並
    定其應執行之刑。
五、被告經合法傳喚，無正當理由不到庭，爰不待其陳述，逕行
    判決。
據上論斷，應依刑事訴訟法第369條第1項前段、第364條、第371
條、第299條第1項前段，刑法第320條第1項、第62條前段、第47
條第1項、第51條第5款，刑法施行法第1條之1，判決如主文。
本案經檢察官吳國南到庭執行職務
中    華    民    國    97    年    5     月    27    日
                  刑事第十庭審判長法  官  楊炳禎
                                  法  官  李春地
                                  法  官  朱光仁
以上正本證明與原本無異。
不得上訴。
                                  書記官  王宜玲
中    華    民    國    97    年    6     月     2    日
附錄：本案論罪科刑法條全文
中華民國刑法第320條
（普通竊盜罪、竊佔罪）
意圖為自己或第三人不法之所有，而竊取他人之動產者，為竊盜
罪，處5年以下有期徒刑、拘役或5百元以下罰金。
意圖為自己或第三人不法之利益，而竊佔他人之不動產者，依前
項之規定處斷。
前二項之未遂犯罰之。


司法院資訊處製作；財團法人民間司法改革基金會備份。
